臺灣高等法院刑事判決　　　　　　　100年度交上易字第211號
上　訴　人　臺灣桃園地方法院檢察署檢察官
上　訴　人
即　被　告　徐永金
選任辯護人　邱清銜律師
上列上訴人因被告過失致死案件，不服臺灣桃園地方法院100年
度審交易字第167號，中華民國100年5月31日第一審判決（起訴
案號：臺灣桃園地方法院檢察署100年度偵字第2901號），提起
上訴，本院判決如下：
    主  文
上訴駁回。
徐永金緩刑貳年。
    事  實
一、徐永金於民國99年8 月6 日上午7 時50分許，駕駛車牌號碼
    2189-YX 號自用小客車，沿桃82線東向由桃園縣觀音鄉富源
    村往新屋方向直行，途經桃園縣新屋鄉清華村1 鄰北勢56號
    前產業道路與桃82線交岔路口時，本應注意行經無號誌之交
    岔路口，應減速慢行，作隨時停車之準備，且應注意車前狀
    況，並隨時採取必要之安全措施，而依當時天候晴、日間自
    然光線、路面、鋪裝柏油乾燥、無缺陷、無障礙物、視距良
    好等情況，並無不能注意之情事，竟疏未注意車前狀況貿然
    前行，適有鄧嘉偉騎乘車牌號碼PA9-702 號重型機車，沿清
    華村產業道路南向由清華村19鄰往1 鄰方向駛至。該無號誌
    之交岔口，理應注意並遵守左方車應讓右方車先行，依當時
    情況，並非不能注意、遵守，竟疏於注意，未遵守該交通規
    則，未讓右方車先行，貿然行經上開交岔路口，2 車發生碰
    撞，致鄧嘉偉人車倒地受有腦出血併腦幹損傷、休克、右側
    氣血胸、右大腿小腿骨折等傷害，經送醫急救後，仍於99年
    8月17日晚間7時12分許不治死亡。又徐永金於肇事後，於有
    偵查犯罪權限之機關未發覺犯罪前，即向據報到場處理之桃
    園縣政府警察局楊梅交通分隊警員坦承為肇事人，自首接受
    裁判。
二、案經鄧嘉偉母親鄧葉玉珠、胞姐鄧雅惠告訴由臺灣桃園地方
    法院檢察署檢察官偵查起訴。
    理  由
壹、程序方面
    按被告以外之人於審判外之陳述，雖不符刑事訴訟法第 159
    條之1至第159條之4 之規定，而經當事人於審判程序同意作
    為證據，法院審酌該言詞陳述或書面陳述作成時之情況，認
    為適當者，亦得為證據；當事人、代理人或辯護人於法院調
    查證據時，知有刑事訴訟法第159條第1項不得為證據之情形
    ，而未於言詞辯論終結前聲明異議者，視為有前項之同意，
    刑事訴訟法第159條之1、第159條之5第1項、第2項分別定有
    明文。經查，本判決下列所引用之被告以外之人於審判外之
    陳述或非供述證據，檢察官、被告及其選任辯護人於本院言
    詞辯論終結前均未聲明異議，本院審酌上開證據資料製作時
    較無人情施壓或干擾，亦無不當取供，及證明力明顯過低之
    瑕疵，認以之作為證據應屬適當，故揆諸前開規定，認前揭
    證據資料有證據能力，合先敘明。
貳、實體方面
一、訊據被告對於上開事實，迭於警詢、偵查、原審及本院坦承
    不諱，核與告訴人鄧雅惠於警詢、偵查、告訴人鄧葉玉珠於
    偵查時指訴之情節相符，並有道路交通事故現場圖、道路交
    通事故調查報告表(一)(二)、桃園縣政府警察局道路交通事故肇
    事人自首情形紀錄表、臺灣省桃園縣區行車事故鑑定委員會
    99年12月27日桃縣行字第0995205096號函檢附桃縣鑑000000
    0案鑑定意見書各1份及現場照片12張（臺灣桃園地方法院檢
    察署99年度相字第1388號相驗卷第26頁第28頁、第11、12頁
    、第73頁至第76頁、第29頁至第34頁）、長庚醫療財團法人
    林口長庚紀念醫院診斷證明書、相驗筆錄、臺灣桃園地方法
    院檢察署相驗屍體證明書、檢驗報告書、相驗報告書各1 份
    及相驗照片16張（同上卷第24頁、第36頁、第39頁、第40頁
    至第45頁、第47至第55頁）在卷佐證，足見被告自白核與事
    實相符，至堪採信，本案事證極為明確，被告犯行，堪予認
    定，應予依法論科。
二、按汽車行經無號誌之交岔路口，應減速慢行，作隨時停車之
    準備；又汽車行駛時，駕駛人應注意車前狀況，並採取必要
    之安全措施，分別為道路交通安全規則第93條第1項第2款、
    第94條第3 項所明文規定。查被告為汽車駕駛人行經無號誌
    之交岔路口，理應注意並遵守上開規定，減速慢行，作隨時
    停車之準備，且應注意車前狀況，並隨時採取必要之安全措
    施，而依當時之情況，並無不能注意遵守之情形，被告竟疏
    於注意及遵守上開規，貿然行經該交岔路口，以致肇事致被
    害人鄧嘉偉傷重不治，屬應注意能注意而不注意，顯有過失
    。又被害人之死亡確係因被告過失所致，亦有上開鑑定意見
    書在卷足憑，則被害人之死亡與被告之過失間，有相當因果
    關係，亦可確認。至上開鑑定意見書亦認：「鄧嘉偉駕駛重
    機車行經無號誌交岔路口，左方車未暫停讓右方直行車先行
    ，為肇事主因」，惟被告駕駛自小客車行經無號誌交岔路口
    ，未減速慢行，且未充分注意車前狀況為肇事次因，亦經該
    鑑定書認定無訛，則被害人對於此次車禍肇事即與有過失，
    然此仍難解免被告過失之責，併此敘明，要之，被告對於本
    次車禍肇事致人於死，有過失責任，殊堪認定。
三、核被告所為，係犯刑法第276 條第1 項之過失致死罪。被告
    於車禍發生後偵查機關尚未發覺其犯罪前，隨即向前來處理
    車禍事宜之警員坦承為肇事人，自首並接受裁判，此有上開
    桃園縣政府警察局道路交通事故肇事人自首情形紀錄表1 份
    在卷可稽，爰依刑法第62條前段之規定，減輕其刑。
四、原審因認被告罪證明確，依刑法第276條第1項、第62條前段
    、第41條第1 項前段，刑法施行法第1條之1第1項、第2項前
    段規定，審酌被告駕駛自用小客車行經無號誌交岔路口，未
    減速慢行且未充分注意車前狀況為肇事次因；被害人駕駛重
    機車行經無號誌交岔路口，左方車未暫停讓右方執行車先行
    為肇事主因，是衡以雙方違反注意義務之情節及程度、造成
    被害人死亡之結果，兼衡被告之素行、智識程度、犯罪後坦
    承犯行而態度良好等一切情狀，量處有期徒刑陸月，並諭知
    如易科罰金，以新臺幣壹千元折算壹日之折算標準，認事用
    法，核無不合，量刑亦屬妥適，被告上訴意旨，以本次車禍
    ，雙方均可歸責，賠償金額過高，殊難達成；檢察官上訴意
    旨，徒以被告迄今未與被害人家屬達成和解賠償，原審量刑
    顯屬過輕云云，均非有據，皆為無理由，應予駁回。末查，
    被告未曾因故意犯罪受有期徒刑以上刑之宣告，此有臺灣高
    等法院被告前案紀錄表在卷可考，素行尚稱良好，本院審理
    中已與被害人家屬達成和解，此有和解筆錄在卷（本院卷第
    29、30頁），被害人家屬亦表示願意原諒被告等情（同上卷
    第27頁背面），被告經此次科刑教訓，當知所警惕，疏無再
    犯之虞，爰依刑法第 74條第1項第1款之規定，併宣告緩刑2
    年，以啟自新。
據上論斷，應依刑事訴訟法第368條，判決如主文。
本案經檢察官彭南雄到庭執行職務。
中    華    民    國   100    年    8     月    9     日
                  刑事第三庭  審判長法  官  陳博志
                                    法  官  劉興浪
                                    法  官  許文章
以上正本證明與原本無異。
不得上訴。
                                    書記官  范家瑜
中    華    民    國   100    年    8     月    9     日